【裁判字號】    98,易,883
【裁判日期】    981120
【裁判案由】    竊盜
【裁判全文】
臺灣苗栗地方法院刑事判決               98年度易字第883號
公  訴  人  臺灣苗栗地方法院檢察署檢察官
被      告  乙○○
                    （現羈押於臺灣苗栗看守所）
指定辯護人   本院公設辯護人  丙○○
上列被告因竊盜等案件，經檢察官提起公訴（98年度偵字第5241
號），被告就被訴事實為有罪之陳述，本院裁定以簡式審判程序
審理，並判決如下：
    主  文
乙○○犯踰越安全設備竊盜罪，累犯，處有期徒刑伍月，又犯踰
越安全設備竊盜罪，累犯，處有期徒刑柒月，應執行有期徒刑拾
壹月。
    犯  罪  事  實
一、乙○○意圖為自己不法之所有，基於竊盜之犯意：
(一)、先於98年10月2 日晚間，前往苗栗縣後龍鎮北龍里中山97號
    由甲○○○所管領之家禽商店，將商店冷氣口之防盜鐵絲網
    推開後，踰越安全設備（起訴書誤載為毀越門扇、牆垣等安
    全設備，經公訴檢察官當庭更正如上，本院卷第44頁），徒
    手竊取冰箱內宰畢擬出售雞、鴨30隻得手。
(二)、乙○○再於同年10月4 日晚間前往上址，將上述家禽商店冷
    氣口之防盜鐵絲網推開後，踰越安全設備（起訴書誤載為毀
    越門扇、牆垣等安全設備，經公訴檢察官當庭更正，本院卷
    第44頁），徒手進入商店內竊取雞1 隻、鴨5 隻得手。
(三)、嗣經巡邏員警於同年10月4 日晚間22時許，見趙萬清行跡有
    異趨前盤查而在苗栗縣後龍鎮中天里迴天宮旁之小路上，循
    線查知上情，並扣得乙○○甫竊取得手之雞1 隻、鴨5 隻。
二、案經甲○○○訴由苗栗縣警察局竹南分局報告臺灣苗栗地方
    法院檢察署檢察官偵查起訴。
    理  由
一、按簡式審判程序之證據調查，不受第159 條第1 項之限制，
    刑事訴訟法第273 條之2 定有明文，是依上開規定，於行簡
    式審判程序之案件，被告以外之人於審判外之陳述，除有其
    他不得作為證據之法定事由外，應認具有證據能力。查本件
    既經裁定適用簡式審判程序，是以下所引用之審判外言詞或
    書面陳述，應均得作為本件之論斷證據。
二、認定犯罪事實所憑之證據及其認定之理由：
(一)、被告趙萬清於警詢（偵卷第9 頁、10頁、11頁）、偵查中之
    自白（偵卷第30頁、43頁），及本院審理時之自白（本院卷
    第36頁、40頁、43頁）
(二)、告訴人即證人甲○○○於警詢（偵卷第13頁、14頁）及偵查
    中之證述（偵卷第42頁、43頁）。
(三)、贓物認領保管單1張（偵卷第17頁）。
(四)、犯罪現場相片6張（偵卷第21頁至23頁）。
三、適用之法條：
(一)、按刑法第321 條第1 項第2 款所謂「其他安全設備」，係指
    除門扇牆垣以外，依通常觀念足認為防盜之一切設備而言具
    有隔絕防閑作用，並固定於土地上之建築物或工作物之安全
    設備而言（最高法院78年度台上字第4418號判決、85年度台
    非字第313 號判決參照）。又撬開窗戶之行為，並不當然發
    生毀壞之結果，原判決事實欄既僅認定上訴人係撬開窗戶入
    內行竊，即據以論處毀越安全設備竊盜，併有可議（最高法
    院81年度台上字第3767號判決參照）。
(二)、查被告所推開之冷氣口防盜鐵絲網，係門扇牆垣以外之設備
    ，並兼具隔絕防閑作用，且被告僅係推開該冷氣口防盜鐵絲
    網，並無毀損破壞之情，是核被告前後2 次所為係犯刑法第
    321條第1項第2款之踰越安全設備竊盜罪。
四、刑罰有加重、減輕者，其理由：
(一)、加重部分：被告乙○○前因竊盜案件，經本院於97年7 月10
    日以97年易字第551 號判決判處有期徒刑9 月確定（確定日
    期為97年8 月4 日），甫於98年4 月15日執行完畢，有臺灣
    高等法院被告前案紀錄表1 紙在卷足憑（本院卷第10頁、13
    頁），其於受徒刑之執行完畢後，5 年以內故意再犯本件有
    期徒刑以上之罪者，為累犯，應依刑法第47條第1 項規定，
    就被告所犯上開2 罪，各加重其刑。
(二)、減輕部分：按犯罪人在其犯罪未發覺之前，向該管公務員告
    知其犯罪，不以自動到案向該管公務員告知為必要，即因其
    他犯罪受追問時，告知其未發覺部分之犯罪，而接受審判，
    仍不失為刑法上之自首（最高法院73年度台上字第5715號判
    決參照），查被告就98年10月2 日該次加重竊盜犯行，係於
    未發覺前向有偵查犯罪權之機關自承犯罪事實接受裁判，有
    警詢筆錄1 份在卷足憑（偵卷第10頁、11頁），並為檢察官
    所不爭（本院卷第41頁），該次犯行，應符合自首之要件，
    爰依刑法第62條前段之規定，減輕其刑，並依法先加後減之
    。
五、不符合刑法第19條第2項得減輕之理由：
(一)、辯護人固主張：：被告前於91年間經鑑定結果，認「個案（
    即被告）無精神疾病，但有中度智能障礙，無酒精或毒品濫
    用或反社會人格障礙，亦無明顯之性偏好異常或性功能障礙
    。個案過去與異性關係疏遠，未曾有親密交往的異性朋友，
    缺乏健全的兩性互動概念。．．．因受限於個案的智能障礙
    ，可治療性較低，且其再犯可能性之評估屬中低程度，故建
    議目前暫不需要接受強制治療，但仍宜在適當時機施以輔導
    教育，以建立其養成遵守法律規範，良好的兩性互動概念及
    加強衝動控制能力，以降低其再犯危險性。」等情，並提出
    本院91年度訴字第263 號判決乙紙為證（本院卷第32頁、33
    頁）。
(二)、查該紙判決書固有提及被告有中度智能障礙之情，但被告之
    思考、判斷、認知、理解能力是否已達普遍低落，以致缺乏
    對犯罪結果之預見，缺乏自我控制能力，案發當時，被告對
    於現實的判斷力，自我控制能力是否因受限於本身的智能障
    礙而較普通人顯著減退，尚無實據以佐其說，是辯護人主張
    依刑法第19條第2項規定，減輕其刑，尚難認為有據。
六、爰審酌被告犯罪之動機、目的、所受之刺激、手段、品行、
    智識程度、所生危害尚經，犯罪後已坦承犯行，犯罪後態度
    尚稱良好等一切情狀，分別量處如主文所示之刑，並合併定
    其應執行刑，以資懲儆。
七、至於起訴書固請求依刑法第90條第1 項之規定，命被告於刑
    之執行前，令入勞動場所，強制工作。惟按：
(一)、保安處分係對受處分人將來之危險性所為之處置，以達教化
    與治療之目的，為刑罰之補充制度。我國現行刑法採刑罰與
    保安處分之雙軌制，要在維持行為責任之刑罰原則下，為強
    化其協助行為人再社會化之功能，以及改善行為人潛在之危
    險性格，期能達成根治犯罪原因、預防犯罪之特別目的。保
    安處分之措施亦含社會隔離、拘束身體自由之性質，其限制
    人民之權利，實與刑罰同，本諸法治國家保障人權之原理及
    刑法之保護作用，其法律規定之內容，應受比例原則之規範
    ，使保安處分之宣告，與行為人所為行為之「嚴重性」、行
    為人所表現之「危險性」，及對於行為人未來行為之「期待
    性相當」。保安處分中之強制工作，旨在對嚴重職業性犯罪
    及欠缺正確工作觀念或無正常工作因而犯罪者，強制其從事
    勞動，學習一技之長及正確之謀生觀念，使其日後重返社會
    ，能適應社會生活。刑法第90條第1 項規定：「有犯罪之習
    慣或以犯罪為常業或因遊蕩或懶惰成習而犯罪者，於刑之執
    行前，令入勞動場所，強制工作。」，竊盜犯贓物犯保安處
    分條例第3 條第1 項規定：十八歲以上之竊盜犯、贓物犯，
    有下列情形之一者，得於刑之執行前，令入勞動場所強制工
    作：一、有犯罪之習慣者。二、以犯竊盜罪或贓物罪為常業
    者。」均係本此意旨而制定，而由法院視行為人之危險性格
    ，決定應否交付強制工作，以達特別預防之目的（司法院大
    法官釋字第471號解釋理由書參照）。
(二)、查保安處分既應受比例原則之規範，使保安處分之宣告，與
    行為人所為行為之「嚴重性」、行為人所表現之「危險性」
    及對於行為人未來行為之「期待性」相當，而由法院視行為
    人之危險性格，決定應否令入勞動處所強制工作，以達預防
    之目的（最高法院91年度台上字第4625號判決參照）。次查
    ：被告竊取之物品，係一般食用之雞鴨，價值尚難謂為鉅高
    ，行為之嚴重性不高，且係利用攤商休店時間，潛入竊盜，
    對於人身安全，無何危險性，另參酌被告竊取之目的係為一
    己拿來食用（偵卷第10頁），且現在通霄鎮幫忙養雞（本院
    卷第42頁），可見，被告所犯並非嚴重職業性犯罪，及欠缺
    正確工作觀念或無正常工作因而犯罪者，是起訴書請求依刑
    法第90條第1 項規定，命被告於刑之執行前，令入勞動場所
    ，強制工作，尚難謂為有理由。
八、據上論斷，應依刑事訴訟法第273 條之1 第1 項、第299 條
    第1 項前段、刑法第321 條第1 項第2 款、第47條第1 項、
    第62條前段、第51條第5 款，判決如主文。
本案經檢察官陳怡龍到庭執行職務。
中    華    民    國    98    年    11    月    20    日
                  刑事第一庭    法  官  林信旭
以上正本證明與原本無異。
如不服本判決應於收受判決後10日內向本院提出上訴書狀，並應
應敘述具體理由。其未敘述上訴理由者，應於上訴期間屆滿後20
日內向本院補提理由書( 均須按他造當事人之人數附繕本) 「切
勿逕送上級法院」。告訴人或被害人如對本判決不服者，應具備
理由請求檢察官上訴，其上訴期間之計算係以檢察官收受判決正
本之日期為準。
                                書記官  黃雅琦
中    華    民    國    98    年    11    月    20    日
本判決附錄之法條：
中華民國刑法第321 條（加重竊盜罪）
犯竊盜罪而有左列情形之一者，處 6 月以上、 5 年以下有期徒
刑：
一、於夜間侵入住宅或有人居住之建築物、船艦或隱匿其內而犯
    之者。
二、毀越門扇、牆垣或其他安全設備而犯之者。
三、攜帶兇器而犯之者。
四、結夥三人以上而犯之者。
五、乘火災、水災或其他災害之際而犯之者。
六、在車站或埠頭而犯之者。
前項之未遂犯罰之。


司法院資訊處製作；財團法人民間司法改革基金會備份。
